臺灣臺南地方法院民事判決　九十一年度訴字第二二六八號
　　原　　　告　甲○○
　　被　　　告　乙○○
右當事人間請求侵權行為損害賠償事件，本院判決如左：
    主    文
被告應給付原告新台幣壹拾伍萬元，及自民國九十一年二月八日起至清償日止，按週
年利率百分之五計算之利息。
原告其餘之訴駁回。
訴訟費用由被告負擔八分之三，餘由原告負擔。
本判決原告勝訴部分於原告以新台幣伍萬元為被告供擔保後得假執行，但被告如於假
執行實施前以新台幣壹拾伍萬元為原告預供擔保，得免為假執行。
原告其餘假執行之聲請駁回。
    事    實 及  理 由
一、原告起訴主張：（一）原告甲○○與被告乙○○於民國（下同）七十六年九月二
    十八日結婚，於七十七年三月二十一日生子張煜昕。惟因被告經常藉故亂發脾氣
    ，不顧原告甲○○尊嚴，辱罵原告甲○○，並出手毆打原告甲○○，致使原告生
    活在家庭暴力陰影之下。被告於民國八十七年六月間與原告甲○○遷移到目前新
    的診所後（台南市○○路九十二號），被告乙○○即主動要求離婚，並拒絕與原
    告行房，在雙方訂立離婚協議書後一至二個月左右，原告甲○○因認被告既已同
    意原告可在外找其他女子，並已訂立離婚協議書，故乃於民國八十九年九月間左
    右，與診所護士朱秀梅發生性關係，並於民國九十年五月二十七日生下一子張郁
    旻。詎被告獲悉上情後，竟於民國九十年五月三十一日上午七時三十分許，基於
    傷害之故意，乘原告甲○○正在睡覺之際，先以皮帶鞭打原告甲○○成傷，打醒
    之後，再取出預藏於抽屜內之電擊棒電擊原告甲○○，致使原告四肢麻木，無法
    反抗。幸因被告之電擊棒誤撞床角而彈出，被告始放手離去。嗣經原告甲○○前
    往成大醫院驗傷結果，左前臂多處擦傷及瘀傷、左下股瘀傷，此有診斷證明書及
    病歷表、照片可證。被告復於同年六月十八日凌晨一時三十分，見原告甲○○僅
    著內衣褲，竟基於傷害之故意，出手用力抓住原告甲○○之生殖器，使勁扭轉成
    瘀傷，致使原告甲○○疼痛哀叫，幸經原告之母親即李寶菊聞聲後，打一一○電
    話報警求救。被告乙○○在台南市立人警察派出所應訊時，承認伊於六月十八日
    上開時間地點扭打原告甲○○之下體無訛，請求鈞院向該派出所調取九十年六月
    十八日受理原告甲○○報案之員警工作記錄簿影本，即可證明。
（二）、按因故意或過失，不法侵害他人之權利者，負損害賠償責任。故意以背於善
        良風俗之方法，加損害於他人者亦同。又不法侵害他人之身體、健康、名譽
        、自由、信用、隱私、貞操，或不法侵害其他人格法益而情節重大者，被害
        人雖非財產上之損害，亦得請求賠償相當之金額。民法第一百八十四條第一
        項、第一百九十五條第一項前段分別定有明文。按原告甲○○與被告乙○○
        均為牙醫師，於民國七十六年九月二十八日結婚，於民國七十七年三月二十
        一日生子張煜昕。惟因被告經常藉故亂發脾氣，不顧原告甲○○尊嚴，辱罵
        原告甲○○，並出手毆打原告甲○○，致使原告生活在家庭暴力陰影之下，
        此次原告甲○○連續遭受被告兩次重擊毆傷，尤其以電擊棒電擊後幾近休克
        狀態，精神上所受損害不輕，為此請求被告應賠償原告非財產上之損害四十
        萬元及其法定遲延利息，以資補償，爰依侵權法律關係提起本訴，並聲明１
        、被告應給付原告甲○○新台幣（下同）肆拾萬元及自附民起訴狀繕本送達
        之翌日起至清償日止按年息百分之五計算之利息。２願供擔保請准宣告假執
        行。
二、被告則以：原告起訴主張其於民國九十年五月三十一日上午及同年六月十八日凌
    晨連續毆打原告，尤其以電擊棒電擊後幾近乎休克狀態，精神上所受損害不輕，
    並以此主張新台幣四十萬元之非財產上損害云云，然查：
 （一）、本件兩造於民國七十六年九月二十八日結婚，婚後並育有一子。被告在婚
         後與原告共同創業成立民德牙醫診所，被告不僅需費心照顧原告及小孩，
         更必須打理診所中的大小事項及護士的管理。每天早上從送小孩上學開始
         就過著忙碌而充實的生活，一直到晚上十一點多，診所關門並整理完畢後
         才能休息。被告的生活雖然忙碌、工作時間雖然較一般上班人員來的長，
         但被告深愛著原告、深愛著這個家庭，願意為這個家無私地奉獻，被告秉
         持著這樣的意念並深刻體認到在創業初期，只要夫妻同心，一切的辛苦都
         將有代價，因此多年來對家庭、對診所的付出都是無怨無悔。原告為追求
         事業的成長與個人的再上層樓，經常參加長時間的研習進修及公會事務，
         在原告參加研習與公會事務的同時，相對地診所的看診及主持重責就由被
         告一肩挑起，被告不僅需照顧家庭，在診所還必須一人負擔起二人份的看
         診工作量，由此可知，原告能有今日之事業及成就，被告多年來的幫助不
         可謂不大。
（二）、詎料，原告竟於八十九年九月初起與診所內的助理朱秀梅，連續在台南市御
        宿汽車旅館等地發生多次的婚姻外之性行為，朱秀梅因而懷孕，並於九十年
        五月二十七日上午產下一子，被告經他人事後告知始知悉丈夫無情的背叛，
        對此一晴天霹靂消息，被告實無法承受、亦不願意相信，因此，在多方查詢
        與思考後，決定在九十年五月三十日晚上原告診所工作完後，欲駕車離開診
        所前往探視朱秀梅母子時跟隨前往，查明究竟。豈料，原告對其所為之通姦
        背叛行為不僅毫無悔意，還辱罵被告並基於傷害犯意毆打被告，致被告受有
        「左上臂外側瘀血、右大腿前側瘀血、左膝瘀血」。隔日清晨，兩造回到家
        中，被告雖然整夜沒睡，仍然照料小孩早餐並帶小孩上學，而原告卻逕自洗
        澡睡覺，迨被告送子上學返家後，見原告竟若無其事地呼呼大睡，毫不理會
        被告，被告實難忍心中悲憤，始發生本件傷害侵權事件。
（三）、原告依民法第一百八十四條第一項及第一百九十五條第一項前段主張非財產
        上之損害賠償，惟其所主張之陳述多與事實不符，茲加以澄清如後：
      １、原告主張被告經常藉故發脾氣、不顧原告尊嚴、辱罵原告並出手毆打，致
          使原告生活在家庭暴力陰影之下，又稱被告主動要求離婚並同意原告可在
          外找其他女子云云，純屬原告臨訟杜撰之詞，不足採信，被告亦加以否認
          。
      ２、原告主張被告以電擊棒電擊原告致使其四肢麻木云云，然查，被告之所以
          持有該電擊棒實因原告遭被告以皮帶鞭打後，舉腳要踹被告，被告基於前
          一日深夜才遭原告毆打成傷之恐懼，被告才拿電擊棒要防衛。又依法醫研
          究所之說明：一般電擊棒接觸皮膚時，單層皮膚電阻可達一百至兩百萬歐
          姆形成絕佳之絕緣體，可使電擊棒正、負極之瞬間放電阻隔在皮膚外，不
          易造成組織傷害，更遑論四肢麻木。（參見鈞院九十一年度易字第一六０
          號刑事判決），足見原告主張其遭電擊致四肢麻木云云，純屬誇大之詞，
          不足採信。
     ３、原告又主張被告於同年六月十八日凌晨一時三十分，見原告僅著內衣褲，竟
         其傷害之故意，出手用力抓住原告之生殖器，使勁扭轉成淤傷云云，然查，
         原告此部分之主張，不僅與事實不符，亦未經公訴人提起公訴，更未經刑事
         法院之判決認定，是以，其主張自無理由，應予駁回。
（四）、原告主張非財產上之損害賠償新台幣四十萬元整云云，顯屬過當，說明如下
        ：
    １、本件傷害之緣由，乃係因原告背叛糟糠之妻、而與診所內之助理朱秀梅婚外
        通姦並產下一子，原告不僅毫無悔意，更於本件案發前一晚動手毆打被告，
        面對枕邊人無情的背叛、殘酷的辱罵傷害，此種錐心之痛，實非外人所能體
        會，被告就是在這樣的悲憤、失望的痛苦心境中，才以皮帶鞭打原告，棒打
        薄情郎，其情實屬堪憐，反觀原告不僅毫無悔意，竟仍以傷害對被告提起告
        訴，其目的無非企圖以此逼被告撤回通姦之告訴，其心可議，何來受有精神
        上痛苦之有。
    ２　退步言，原告主張四十萬元之精神上損害賠償亦屬過高，蓋依台灣高等法院
        台南分院九十一年度上半年的相關案例：（１）九十一年訴易字第十六號（
        91.05.14宣判）被害人遭鐮刀揮砍，雙手均有受切割傷，及左大拇指伸指肌
        腱斷裂，並回醫院門診治療五次。本件判賠精神慰撫金新台幣五萬元。（２
         ）九十一年訴易字第三十號（91.04.30宣判）被害人雙前臂、雙膝蓋鈍傷
        併皮下瘀血及上唇裂傷之傷害，本件判賠精神慰撫金新台幣三萬五千元。原
        告甲○○所受傷害為左前臂擦傷及淤傷、左下股淤傷，其情形較之於前開兩
        件案例而言，顯屬輕微，是以，原告主張四十萬元之精神賠償實屬過當，應
        予核減至相當程度等語資為抗辯。並聲明：１、原告之訴駁回。２、如受不
        利判決，被告　願供擔保請准宣告免予假執行。
三、兩造不爭執之事實：兩造為夫妻，九十年五月三十一日七時三十分，被告於台南
    市○○路九十二號自宅內，因知悉原告與案外人朱秀梅通姦，產下一子，因而心
    生不滿，趁甲○○猶在上睡覺際，以皮帶抽打甲○○，致甲○○受有左前臂多
    處擦傷及淤傷及左下腹淤傷之傷害，為兩造所不爭，且有國立成功大學醫學院附
    設醫院於九十年五月三十一日出具之診斷證明書暨所附病歷資料及該院九十一年
    四月八日（九一）成附醫急診字第二九九二號函附之原告受傷照片二張附於本院
    九十一年度易字第一六０號刑事卷可稽，被告並因本件傷犯行，經本院刑事庭以
    涉犯刑事罪判處拘役三十日確定，有本院九十一年易字第一六０號判決附卷可資
    佐憑，應堪信為真實。
四、本件兩造之爭點在於原告請求被告賠償四十萬元之非財產上損害，是否過高﹖本
    院是否應依權予以酌減﹖
 （一）、按因故意或過失不法侵害他人權利者，應負損害賠償之責任；又不法侵害
         他人之身體、健康、名譽、自由、信用、隱私、貞操，或其他人格法益而
　　　　 情節重大者，被害人雖非財產上之損害，亦得請求賠償相當之金額，民法
　　　　　第一百八十四條第一項前段、第一百九十五條第一項前段定有明文。
 （二）、原告固另又主張：１、原告主張被告經常藉故發脾氣、不顧原告尊嚴、辱
         罵原告並出手毆打，致使原告生活在家庭暴力陰影之下，又稱被告主動要
         求離婚並同意原告可在外找其他女子；２被告於九十年六月十八日凌晨一
         時三十分，見原告僅著內衣褲，竟其傷害之故意，出手用力抓住原告之生
         殖器，使勁扭轉成淤傷云云等情，為被告所否認，台南市警察局第五分局
         立人派出所固有兩造九十年六月十八日一時三十分之報案紀錄，惟該紀錄
         表僅記載「．．．張員（原告）自稱被（被告）抓傷下体，．．．經雙方
         當事人自行協調，保留追訴權」，有台南警察局第五分局九十一年十一月
         二十五日南警五刑字第０九一０一六九四０號函及所附報案紀錄表可參，
         並無法證明被告有以上二項侵害犯行，且此二部分原告復無法提出其他證
         據以實說，自無可採。原告復主張：被告以電擊棒電擊原告致使其四肢麻
         木云云，被告對持有該電擊棒事實不爭，惟否認有持以傷害原告之犯行，
         抗辯伊係基於前一日深夜才遭原告毆打成傷之恐懼，被告才拿電擊棒要防
         衛等語。依法醫研究所九十一年七月三日法醫理字第０九一０００一五九
         三號函文之說明：一般電擊棒接觸皮膚時，單層皮膚電阻可達一百至兩百
         萬歐姆形成絕佳之絕緣體，可使電擊棒正、負極之瞬間放電阻隔在皮膚外
         ，不易造成組織傷害，更遑論四肢麻木，有該函文附於本院上開刑事卷可
        稽，故原告主張伊係遭被告以電擊棒電擊致四肢麻木等情，與事實不符自無
        可採。
　（三）惟原告既因被告之侵害，受有左前臂擦傷及瘀傷、左下股瘀傷之傷害，已如
　　　　上述。查原告現年四十二歲，大學畢業，現擔任開業醫師，目前有房屋十二
　　　　棟，田地四筆，土地十四筆，被告現年四十一歲，大學畢業，現擔任開業醫
　　　　師，目前有房屋二棟、投資一筆、土地三筆及汽車二部，業據兩造陳明在卷
　　　　，並據本院依職權函查兩造之財產歸戶資料，有財政部財稅資料中心九十一
　　　　年十一月十八日資五字第一三０四二六九號及附件可稽。本院茲審酌上情及
　　　　兩造為夫妻，又為高級知識份子，復執業醫師，收入頗豐，衣食無虞，本應
　　　　互敬互愛，遇有歧見，理性溝通；惟因原告外遇生子，造成被告情緒激動，
　　　　由愛生恨，一時失去理智與耐心，而以偷襲之方式毆打原告成傷及原告時值
　　　　中年，正值事業之顛峰因遭被告傷害所受皮肉擦傷及瘀傷等受傷程度因此所
　　　　受精神痛苦及被告之手段、動機等情，認原告請求非財產上損害部分在十五
　　　　萬元之範圍及該範圍內之法定遲延利息，核屬相當，應予准許，逾此範圍之
　　　　請求，尚無理由，應予駁回。
五、兩造陳明願供擔保，聲請宣告假執行或免為假執行，經核原告勝訴部分，合於法
    律規定，爰分別酌定相當之擔保金額宣告之；原告其餘假執行之聲請，因訴之駁
    回而失所依據，不予准許。
六、據上論結，本件原告之訴為一部有理由，一部無理由，並依民事訴訟法第七十九
    條但書、第三百九十條第二項、第三百九十二條，判決如主文。
中　　　華　　　民　　　國　　九十一　　年　　　十二　　　月　　二十五　日
                                臺灣臺南地方法院民事第四庭
~B法　　　官　孫玉文
右為正本係照原本作成
如對本判決上訴，須於判決送達後廿日內向本院提出上訴狀
中　　　華　　　民　　　國　　九十一　　年　　　十二　　月　　二十五　　日
~B法院書記官　陳金堂
